臺灣雲林地方法院刑事判決　　　　　　　　　　　　　　九十二年度易緝字第六號
　　公　訴　人　臺灣雲林地方法院檢察署檢察官
　　被　　　告　甲○○
右列被告因詐欺案件，經檢察官提起公訴（九十一年度偵字第二三四號），本院判決
如左：
    主  文
甲○○意圖為自己不法之所有，以詐術使人將本人之物交付，處有期徒刑陸月，如易
科罰金，以參佰元折算壹日。
    事  實
一、甲○○意圖為自己不法之所有，無移轉所有權之意願，卻於民國八十九年十一月
    十日在雲林縣大埤鄉嘉興村一一五號，以詐術向丙○○表示，其所有車牌號碼Ｎ
    ５─５２０２號自用小車客，以新台幣（下同）十三萬元（起訴書記載為八萬元
    ）之金額售與丙○○，但丙○○必須先支付一部分之購車款，讓其繳納燃料稅、
    牌照稅及交通違規罰鍰等費用，以便辦理過戶。另以自己沒有車輛可以使用，要
    求丙○○將ＥＣ─７０７１號福特牌自用小客車折價六千元過戶，作為支付上述
    購車款之一部價金，使丙○○陷於錯誤當場先交付一萬六千元定金，接著再於同
    月二十五日將上述ＥＣ─７０７１號自用小客車、五萬五千元，連同印章、身分
    證等資料一併交付予甲○○。嗣甲○○藉詞該小客車引擎號碼與行車執照記載不
    符，不能辦理過戶，乃將丙○○之身分證、印章寄還之，並以會返還購車款為塘
    塞，然而卻繼續使用該自小客車，並於九十年四月六日以二萬元代價將之售予不
    知情之乙○○，最後再將丙○○之ＥＣ─７０７１號自小客車以二萬餘元售出，
    共詐得現金七萬一千元及右述自小客車。甲○○得手後即音訊全無，此時丙○○
    始知受騙。
二、案經丙○○訴由臺灣雲林地方法院檢察署檢察官偵查起訴。
    理  由
一、訊之被告甲○○承認有收到告訴人給付之上述購車款及自小客車，惟矢口否認有
    詐欺犯行，辯稱：要過戶時發現車子有欠稅及罰款，之前車牌被註銷，之後在高
    速公路被警察攔下拔掉車牌，因為是舊車，且有稅金及罰款問題，覺得對告訴人
    不公平，才未過戶，有要將八萬元還告訴人，並不是避不見面，但告訴人要求還
    十五萬元云云《本院易緝卷第三十九頁；第八十三頁正面》。本院經查：
  (一)右開事實，已據告訴人丙○○指訴甚詳，而系爭自用小客車之買賣價金為十三萬
    元，非被告辯稱之八萬元，也經告訴人丙○○於其告訴狀中指訴綦詳，有告訴狀
    偵查卷內可參，被告一再辯稱告訴人所要求返還之金額為十四、十五萬元，如此
    看來，告訴人主張本件買賣價金為十三萬元，尚非全然無據，參諸賣方通常會要
    求買主先給付一部分金額，等過戶後再付清尾款之交易常情，可見，雙方約定之
    價金為十三萬元無誤，起訴書依被告供述認定價金為八萬元，尚有誤會。
  (二)系爭Ｎ５─５２０２號自小客車八十八年四月二十四日因逾檢註銷車牌，此後多
    次無牌照違規行駛被舉發，至八十九年十二月二十四日止（違規六次）之違規金
    額為五二、八００元等情，有本院易緝卷第四十七頁汽車領牌歷史查詢表、第四
    十八頁違規查詢報表、第八十八頁汽車異動歷史查詢表等資料可查。被告雖有交
    通違規金額待繳，然而被告自告訴人丙○○處所收之七萬一千元現金，顯已足夠
    付清交通違規罰鍰。
  (三)被告甲○○供稱：「問（為什麼你想要丙○○的車子？）答：因為他告訴我說他
    的車子有毛病，但是我跟他說我沒有車子，所以他就將車子賣給我。」《易緝卷
    第八十一頁》。但查，被告除有Ｎ５─５２０２號自小客車外，名下尚有８３２
    ─５２８３、ＴＰ─６６８７、ＳＲ─０２７５、ＢＮ─７９１６、ＨＪ─０８
    ２３號小客車及四部重型機車，此有交通部公路總局台中區理所函及汽車車籍查
    詢表十件在卷可考《九十一年易字第五二號卷第二十二至三十二頁》，被告有多
    部之汽、機車可以使用，卻向告訴人騙稱伊沒有車輛可用，而要求告訴人丙○○
    將其自小客車折價六千元，當作購車價款之一部分，而收受之，自有施用詐術之
    行為。
  (四)系爭Ｎ５─５２０２號小客車截至九十二年八月二十二日止，所積欠牌照使用本
    稅三０一二九元（二期）、違稅六０二五八元、燃料費一四二０元，核計十萬四
    千六百六十七元，亦有交通部公路總局嘉義區監理所雲林監理站九十二年八月二
    十二日函及汽車車藉查詢表可參《易緝卷第四三之一頁、第四十五頁》。然而，
    九十一年查詢時僅欠稅、欠費各一期，尚無違反稅費之記錄《參易字卷第二十八
    頁汽車車籍查詢表》，可知被告八十九年十一月間賣車予告訴人時所積欠規費之
    加上交通違規罰鍰金額之總額尚非不敷賣車之成本，被告名下有多部汽、機車，
    又有多次交通違規，顯然有豐富的買車及交通違規經驗，在與丙○○洽談買賣車
    輛當時，究竟有多少的欠稅、欠費額及交通違規罰鍰若干，應該事先得以評估，
    不可能完全沒有概念。該Ｎ５─５２０２號自小客車之車籍地雖設在雲林縣莿桐
    鄉與桐村八十三之二號，被告辯稱賣車那段時間人在台中，而該址之房屋出租予
    人，因此尚不知積欠之費用多少云云。但被告不否認承租人之會將信件交給伊父
    親，被告仍有機會去了解上述各項費用積欠之情形，得以預估以十三萬元賣出系
    爭自小客車是否划算。何況被告八十九年十一月二十五日向告訴人拿取現金五萬
    五千元及告訴人身分證、印章稱要辦過戶，當時只有欠稅、欠費各一次及五次交
    通違規（詳易緝卷第四十八頁違規查詢表），被告如果真的有要去辦過戶，查詢
    後將告訴人給付之七萬一千元現金拿去繳交相關費用，應該是足夠的，即使不夠
    ，也添補不了多少金額即可清償，完成過戶手續。再者，其以十三萬元金額出賣
    系爭小客車，既使要負擔繳納相關費用，然而過戶後尚有尾款之利潤可得，卻不
    去辦理過戶，顯然被告一開始即無辦理過戶之意願。如此觀之，所謂要過戶時才
    發現積欠稅金、罰鍰太多，又係舊車對告訴人不公平，才未過戶云云，自難採信
    。
  (五)被告自告訴人丙○○處取得上述現金及自小客車，若再加上交車後之尾款，合計
    十三萬元，扣除欠稅、欠費及違規罰鍰等費用，如前所述，仍有利潤可獲。但被
    告沒有依約去繳納相關費用，也未辦理過戶予丙○○，卻是賣予乙○○，且至終
    沒有返還告訴人之前述自小客車，逕以二萬餘元賣出等各情節，已據被告在本院
    供述明確，並經證人乙○○到院證述相符，復有汽車買賣合約書可參，可證被告
    之後確將系爭小客車賣予乙○○。被告取得價金卻沒有依約過戶予告訴人，反將
    標的物予保留繼續使用，嗣再賣予他人，究非常態。縱使有被告所稱之不能過戶
    情形，也因交易目的不能達到，應將告訴人之小客車返還，而非逕行將之賣出，
    方合常情。被告違反常態，賣出告訴人之自小客車，顯然無法自圓其說。益見，
    被告根本無過戶及返還價金之意思，自有施用詐術不法所有之意圖。又及，被告
    辯稱無法過戶後表明要返還告訴人八萬元，但告訴人不接受，以致迄今未清償云
    云。但查，告訴人實際付出之現金為七萬一千元，小客車折價六千元，只損失七
    萬七千元，損失已可填補，豈有不接受被告清償八萬元之理。所辯無非卸責之詞
    ，難以採信。
  (六)綜上所述，本件事證已明確，犯行堪以認定。
二、核被告所為，係犯刑法第三百三十九條第一項之罪。爰審酌被告自始否認犯行，
    犯罪後態度不佳，所詐得金額雖非多，然尚未與告訴人和解，處理後續清償事宜
    不積極等一切情狀，量處如主文所示之刑，並易科罰金之折算標準，是適當的。
三、據上論斷，應依刑事訴訟法第二百九十九條第一項前段、刑法第三百三十九條第
    一項、第四十一條第一項前段，罰金罰鍰提高標準條例第一條前段、第二條，判
    決如主文。
本案經檢察官丁○○到庭執行職務。
中      華      民      國      九十三      年      三    月    十九    日
                                         臺灣雲林地方法院刑事第二庭
                                             審判長法官  林  輝  煌
                                                 法  官  柯  志  民
                                                 法  官  陳  定  國
右正本證明與原本無異。
如不服本判決，應於判決送達後十日內向本院提出上訴狀( 應附繕本 )。
                                                 書記官  蘇  靜  怡
中    華    民    國       九十三       年       三      月    十九   日
附錄本案論罪科刑法條全文：
中華民國刑法第三百三十九條
(普通詐欺罪)意圖為自己或第三人不法之所有，以詐術使人將本人或第三人之物交付
者，處五年以下有期徒刑、拘役或科或併科一千元以下罰金。
以前項方法得財產上不法之利益或使第三人得之者，亦同。
前二項之未遂犯罰之。
